臺灣新北地方法院刑事判決
110年度金訴字第541號
公  訴  人  臺灣新北地方檢察署檢察官
被      告  王唯澤


上列被告因違反洗錢防制法等案件，經檢察官提起公訴（110年
度偵字第8907號），本院判決如下：
    主  文
王唯澤犯如附表「主文」欄所示貳罪，各處如附表「主文」欄所
示之刑。應執行有期徒刑伍月，併科罰金新臺幣柒仟元，罰金如
易服勞役，以新臺幣壹仟元折算壹日。
    事  實
一、王唯澤可預見提供個人金融帳戶予他人，極可能為詐欺集團
    作為收受及提領特定犯罪所得使用，且如自帳戶內提領不明
    款項交付他人會產生遮斷金流之效果，仍不違背其本意，於
    民國108年7月間某日，與真實姓名、年籍不詳，綽號「誠信
    」之成年人所屬詐欺集團成員（無證據證明其行為時明知或
    可預見該詐欺集團人數為3人以上）共同意圖為自己不法之
    所有，基於詐欺取財、隱匿詐欺取財犯罪所得去向、所在之
    洗錢犯意聯絡，由王唯澤將其向不知情之莊永煌商借之聯邦
    商業銀行帳號000000000000號帳戶提供予「誠信」所屬詐欺
    集團使用，再由該詐欺集團之成員，於附表所示時間，以附
    表所示之方式施用詐術，致附表所示之人陷於錯誤，而分別
    匯款如附表所示之金額至上開金融帳戶內，復由王唯澤依「
    誠信」指示自上開金融帳戶轉匯詐得款項至詐欺集團指示之
    帳戶，以此方式製造金流斷點，隱匿詐欺取財犯罪所得去向
    、所在。
二、案經陳志昌、劉士傑訴由屏東縣政府警察局屏東分局報告臺
    灣屏東地方檢察署呈請臺灣高等檢察署檢察長令轉臺灣新北
    地方檢察署檢察官偵查起訴。
    理  由
一、訊據被告王唯澤對於上開犯罪事實坦承不諱，核與證人莊永
    煌於警詢及偵查中之證述、證人即告訴人陳志昌、劉士傑於
    警詢之證述相符，新北市政府警察局新店分局江陵派出所陳
    報單、受理刑事案件報案三聯單、受理各類案件紀錄表、受
    理詐騙帳戶通報警示簡便格式表、金融機構聯防機制通報單
    各1份、國泰世華銀行客戶交易明細表2張（告訴人陳志昌部
    分）、臺中市政府警察局豐原分局馬岡派出所陳報單、受理
    各類案件紀錄表、受理刑事案件報案三聯單、內政部警政署
    反詐騙案件紀錄表、受理詐騙帳戶通報警示簡便格式表、金
    融機構聯防機制通報單、對話紀錄、玉山銀行單據各1份、
    玉山銀行匯款申請書2張（告訴人劉士傑部分）、莊永煌帳
    號000000000000號帳戶之交易明細、開戶資料及ATM交易明
    細各1份在卷可稽，足認被告任意性自白與事實相符，本案
    事證明確，被告犯行堪以認定，應依法論科。
二、論罪科刑：
  ㈠核被告所為，均係犯刑法第339條第1項之詐欺取財罪及洗錢
    防制法第14條第1項之洗錢罪。
  ㈡按共同正犯在主觀上須有共同犯罪之意思，客觀上須為共同
    犯罪行為之實行。所謂共同犯罪之意思，係指基於共同犯罪
    之認識，互相利用他方之行為以遂行犯罪目的之意思；共同
    正犯因有此意思之聯絡，其行為在法律上應作合一的觀察而
    為責任之共擔。至於共同正犯之意思聯絡，不以彼此間犯罪
    故意之態樣相同為必要，蓋刑法第13條第1項、第2項雖分別
    規定行為人對於構成犯罪之事實，明知並有意使其發生者，
    為故意；行為人對於構成犯罪之事實，預見其發生而其發生
    不違背其本意者，以故意論。前者為直接故意，後者為間接
    故意，惟不論「明知」或「預見」，僅認識程度之差別，間
    接故意應具備構成犯罪事實之認識，與直接故意並無不同。
    除犯罪構成事實以「明知」為要件，行為人須具有直接故意
    外，共同正犯對於構成犯罪事實既已「明知」或「預見」，
    其認識完全無缺，進而基此共同之認識「使其發生」或「容
    認其發生（不違背其本意）」，彼此間在意思上自得合而為
    一，形成犯罪意思之聯絡。故行為人分別基於直接故意與間
    接故意實行犯罪行為，自可成立共同正犯，最高法院101年
    度第11次刑事庭會議決議參照。是本件被告雖僅具間接故意
    ，惟仍無礙於與上開詐欺集團成員就上開犯行成立共同正犯
    ，其既有犯意聯絡及行為分擔，應依刑法第28條規定，論以
    共同正犯。
  ㈢被告各以一行為同時觸犯詐欺取財罪及洗錢罪，為想像競合
    犯，皆應依刑法第55條規定，從一重之洗錢罪處斷。
  ㈣被告所犯上開2罪，犯意各別，行為互殊，應分論併罰。
  ㈤被告於審判中自白洗錢犯行，應依洗錢防制法第16條第2項規
    定減輕其刑。
  ㈥爰以行為人之責任為基礎，並審酌被告以提供他人帳戶，並
    依詐欺集團指示轉匯之方式為詐欺及洗錢行為之犯罪手段，
    其於警詢時自稱經濟狀況勉持，並於本院審理時自稱目前於
    便利商店工作，與父母同住等生活狀況，其除同次交付帳戶
    供他人使用之相關前科外，並無其他論罪科刑紀錄，可見品
    行尚可，其自稱大專畢業，且無事證可認其具有金融、會計
    、記帳、商業或法律等專業知識之智識程度，其造成告訴人
    2人受有附表所示金額之財產損害及所涉洗錢犯行之金額尚
    非甚鉅，且無證據認定其實際獲利，其犯後坦承犯行，且已
    與告訴人2人成立調解等犯後態度之一切情狀，分別量處如
    主文所示之刑，並諭知易服勞役之折算標準，暨綜合考量被
    告之人格，及其所犯上開各罪侵害法益相同，於刑法第51條
    第5款所定範圍內，審酌刑罰邊際效應隨刑期遞減、被告所
    生痛苦程度隨刑期遞增及其復歸社會之可能性等情，定其應
    執行之有期徒刑，並於同條第7款所定範圍內，定其應執行
    之罰金刑，復諭知所定之罰金刑易服勞役之折算標準，以示
    懲儆。
三、被告於偵查中雖供稱出借帳戶會收千分之2手續費云云，惟
    其於本院審理時供稱未收受任何報酬等語，可見其前後所述
    不一，卷內復無事證可認其就本件犯行實際有取得犯罪所得
    ，爰不予宣告沒收。
據上論斷，應依刑事訴訟法第299條第1項前段，判決如主文。
本案經檢察官王聖涵提起公訴，檢察官秦嘉瑋到庭執行職務。
中　　華　　民　　國　　111 　年　　2 　　月　　16　　日
                  刑事第十二庭  審判長法  官  陳正偉
                                      法  官  鄭淳予
                                      法  官  陳志峯峯
以上正本證明與原本無異。
如不服本判決應於收受送達後20日內向本院提出上訴書狀，並應
敘述具體理由；其未敘述上訴理由者於上訴期間屆滿後20日內向
本院補提理由書（均須按他造當事人之人數附繕本）「切勿逕送
上級法院」。
                                      書記官  喻誠德
中　　華　　民　　國　　111 　年　　2 　　月　　16　　日
附錄本案論罪科刑法條全文：
中華民國刑法第339條
意圖為自己或第三人不法之所有，以詐術使人將本人或第三人之
物交付者，處五年以下有期徒刑、拘役或科或併科五十萬元以下
罰金。
以前項方法得財產上不法之利益或使第三人得之者，亦同。
前二項之未遂犯罰之。
洗錢防制法第2條
本法所稱洗錢，指下列行為：
一、意圖掩飾或隱匿特定犯罪所得來源，或使他人逃避刑事追訴
    ，而移轉或變更特定犯罪所得。
二、掩飾或隱匿特定犯罪所得之本質、來源、去向、所在、所有
    權、處分權或其他權益者。
三、收受、持有或使用他人之特定犯罪所得。
洗錢防制法第14條
有第二條各款所列洗錢行為者，處七年以下有期徒刑，併科新臺
幣五百萬元以下罰金。
前項之未遂犯罰之。
前二項情形，不得科以超過其特定犯罪所定最重本刑之刑。　　
附表：
編號 告訴人 詐欺方式 匯款時間、匯款金額（新臺幣） 主文   1 陳志昌  詐欺集團某成員於108年6月26日某時許，以LINE向陳志昌佯稱其係環球國際金牌分析師，邀約告訴人投資，可有20%之收益云云，致陳志昌陷於錯誤匯款。  108年7月10日11時59分許，匯款3萬元。 王唯澤共同犯洗錢防制法第十四條第一項之一般洗錢罪，處有期徒刑參月，併科罰金新臺幣伍仟元，罰金如易服勞役，以新臺幣壹仟元折算壹日。   2 劉士傑  詐欺集團某成員於108年6月26日某時許，以FaceBook暱稱「林雅婷」向劉士傑佯稱其係環球國際資深財務分析師，邀約劉士傑投資外匯，可賺大錢云云，致劉士傑陷於錯誤，依指示分別匯款。  108年7月10日14時55分許，匯款3萬元；同年月17日14時32分許，匯款10萬元。 王唯澤共同犯洗錢防制法第十四條第一項之一般洗錢罪，處有期徒刑肆月，併科罰金新臺幣伍仟元，罰金如易服勞役，以新臺幣壹仟元折算壹日。